【裁判字號】    97,交聲,481
【裁判日期】    980216
【裁判案由】    違反道路交通管理處罰條例聲明異議
【裁判全文】
臺灣新竹地方法院交通事件裁定         97年度交聲字第481號
原處分機關  交通部公路總局新竹區監理所新竹市監理站
異  議  人
即受處分人  乙○○
上列異議人即受處分人因違反道路交通管理處罰條例案件，對於
交通部公路總局新竹區監理所新竹市監理站97年10月9 日所為之
竹監新三字第裁51—U00000000 號裁決書聲明異議，本院裁定如
下：
    主  文
異議駁回。
    理  由
一、按受處分人，不服主管機關所為之處分，得於接到裁決書之
    翌日起20日內，向管轄地方法院聲明異議；又交通法庭認為
    聲明異議無理由者，應以裁定駁回之，道路交通管理處罰條
    例第87條第1 項、道路交通案件處理辦法第19條分別定有明
    文。
二、次按行車管制號誌之圓形紅燈，係車輛面對圓形紅燈表示禁
    止通行，不得超越停止線或進入路口，此為道路交通標誌標
    線號誌設置規則第206 條第5 款定有明文。又汽車駕駛人，
    行經有燈光號誌管制之交岔路口闖紅燈者，處新臺幣一千八
    百元以上五千四百元以下罰鍰；汽車駕駛人有同條例第五十
    三條情形者，除依原條款處罰鍰外，並予記違規點數三點，
    此分別為道路交通管理處罰條例第53條第1 項及第63條第1
    項第3 款定有明文。
三、原處分意旨略以：異議人即受處分人乙○○騎乘車牌號碼HL
    U—466號重型機車，於民國97年8 月2 日12時8 分許，行經
    新竹市科學園區○區○路、研發二路口時，有駕車行經有燈
    光號誌管制之交岔路口闖紅燈之行為，經內政部警政署保安
    警察第二總隊第三大隊第一中隊竹村分隊員警甲○○以受處
    分人有違反道路交通管理處罰條例第53條第1 項規定之事實
    ，以內政部警政署保安警察第二總隊保二警交字第U0000000
    0 號舉發違反道路交通管理事件通知單掣單舉發，受處分人
    逾應到案期限後始向原處分機關提出申訴，經原處分機關函
    詢原舉發單位結果，仍認受處分人確有前開違規行為，乃依
    道路交通管理處罰條例第53條第1 項之規定，於97年10月9
    日以竹監新三字第裁51—U00000000 號裁決書裁處受處分人
    罰鍰新臺幣（下同）2700元，並依同條例第63條第1 項第3
    款記違規點數3 點。受處分人於97年10月9 日收受前揭裁決
    書後，於同日聲明異議。
四、聲明異議意旨略以：舉發單位沒有客觀的具體事證，我本身
    也沒有主觀的犯意，本身也沒有所謂的過失。我不知道有沒
    有闖紅燈，警察有攔檢我，我當時也有帶駕照、行照，不過
    我並沒有拿出來給警員看，因為那時候我載的東西很重，駕
    照、行照又放在機車坐墊底下，無法及時拿出。我覺得警方
    做事情沒有公信力，警方開單讓我無法相信，爰依法聲明異
    議，請求撤銷原處分云云。
五、經查：
（一）本件異議人即受處分人乙○○騎乘車牌號碼HLU—466號重
      型機車，於97年8 月2 日12時8 分許，行經新竹市科學園
      區○區○路、研發二路口時，有駕車行經有燈光號誌管制
      之交岔路口闖紅燈之違規事實等情，業據證人即當場舉發
      之員警甲○○於本院調查時到庭具結後證稱：當時我是執
      行巡邏勤務，騎警用機車行駛在園區二路，行經園區二路
      及研發二路口時，剛好遇到紅燈，我在那邊等紅燈時，看
      到對向也是行駛在園區二路的異議人，他在紅燈時就緩緩
      前進，等到研發二路的車輛經過後，他就直接往前行駛通
      過路口，我抬頭看還是紅燈，就開啟警用機車的警示燈及
      警報器，迴轉攔他，他聽到警報器的聲音他就放慢速度靠
      邊停，我就跟他說明他的行為是闖紅燈，並依法開立闖紅
      燈的違規單給他。（當時異議人出示駕照及行照的情形如
      何？）異議人是送餐盒的外送，他說他的駕照及行照放在
      車墊底下的置物箱，不方便拿，他的機車又有外掛二個袋
      子，我就拿一張紙給他寫基本資料，我有問他機車是誰的
      ，他說是他自己的，我就依照他給我的資料向分隊部查詢
      ，確實和他提供的資料是相符的。（異議人當場對他是闖
      紅燈有無意見？）沒有，他沒有跟我爭論，也沒有表示意
      見。（異議人有沒有告訴你他並沒有闖紅燈？）沒有。（
      當時你停紅燈時，你是停在機車停等區嗎？）是。（當天
      的天候狀況如何？）是晴天，視線很清楚。（有何補充意
      見？）那時異議人提供資料給我查詢時，我由隊部給我的
      訊息是異議人有二件交通違規沒有結案，我詢問異議人，
      他說那二件交通違規還在申訴當中，所以我印象很深刻等
      語明確，並有內政部警政署保安警察第二總隊保二警交字
      第U00000000 號舉發違反道路交通管理事件通知單1 份、
      交通部公路總局新竹區監理所新竹市監理站竹監新三字第
      裁51—U00000000 號裁決書1 份、違規地點之照片2 幀及
      現場圖1 份等在卷足稽。而交通警員掣單舉發違反道路交
      通管理處罰條例所列之違規事實，本質上為行政處分，係
      公務員基於職務上權力，依法就特定之具體事件所為具有
      公法上效果之單方行政行為，基於公務員為公法上行為具
      有公信力之原則，該行政處分當可被推定為真正，其據以
      依法處分之事實亦應認定為正確無誤。另依道路交通管理
      處罰條例科處行政罰事件，依據公法爭議之舉證責任分配
      法則，固應先由行政機關就其業已履踐相關正當法律程序
      ，以及人民應受處罰之客觀違反法令行為，負證明之責，
      受處罰人就行政機關已為相當證明之前開事項，若主張欠
      缺主觀歸責條件或為其他抗辯，亦須就其所辯提出反證。
      惟行政機關對於前開應為舉證事項，並非不得以執行查察
      取締勤務人員，依據調查人證之程序，使就親歷事實提供
      不可替代之證明方法。受處罰人就該證人所述見聞經過之
      真實性倘有質疑，除依法定交互詢問程序加以檢驗外，亦
      不得僅因證人之個人身分、地位或與當事人之關係而謂其
      不得作證，或憑己意指為必須代以其他特定之證據方法，
      此在證人業已具結願依偽證罰則擔保證言可信之場合，尤
      屬當然。本件異議人既未就執勤員警之舉發有誤提出相關
      證據以供調查，本院復查無何證據足資證明證人甲○○有
      捏造事實違法取締之情事，則執勤警員本其維護交通秩序
      、公眾安全職責所為之舉發，自應受到合法、正確之推定
      。況且證人甲○○與異議人素不相識，復無怨隙，應無甘
      冒觸犯偽證之罪責，故意構詞誣陷異議人之必要，是以其
      所為上述證述內容應屬真實而堪採信。
（二）異議人雖以上揭情詞置辯，然依證人甲○○所述舉發經過
      ，其原係騎乘警用機車行駛在新竹市科學園區○區○路，
      於前述時地行經園區二路、研發二路路口，因遇紅燈而停
      車，恰好目睹行駛在對向之園區二路之異議人正騎乘上揭
      重型機車緩緩通過正值紅燈之園區二路、研發二路路口，
      而當時天候晴天，視線清楚，是以依當時情況，證人甲○
      ○應不致有誤見之情形；況且，依證人甲○○於本院調查
      時所證述：當時異議人是送餐盒的外送，他有說他的駕照
      及行照放在車墊底下的置物箱，不方便拿，他的機車又有
      外掛2 個袋子。當時我依據異議人提供之資料查詢，知道
      異議人有交通違規案件沒有結案等語，恰與異議人所自承
      當時是送便當外送，我的駕照及行照放在機車坐墊下之置
      物箱等情相符，亦有本院97年度交聲字第240 號刑事裁定
      1 份在卷足參，足見證人甲○○對異議人於前述時地騎乘
      機車有行經有燈光號誌管制之交岔路口闖紅燈之違規行為
      之證述內容，確屬實情，堪予採信。
六、綜上所述，異議人前揭所辯難認可採，本案事證明確，其確
    有於前揭時、地行經有燈光號誌管制之交岔路口闖越紅燈之
    違規事實，堪以認定。從而原處分機關依道路交通管理處罰
    條例第53條第1 項及第63條第1 項第3 款之規定，裁處罰鍰
    2700元，並記違規點數3 點，核無違誤。本件異議人之異議
    為無理由，自應將其異議駁回。
據上論斷，應依道路交通案件處理辦法第19條，裁定如主文。
中    華    民    國    98    年    2     月    16    日
                  交通法庭    法  官   楊惠芬
以上正本證明與原本無異。
如不服本裁定，應於裁定送達後5日內向本院提出抗告狀。
中    華    民    國    98    年    2     月    16    日
                              書記官   張懿中


司法院資訊處製作；財團法人民間司法改革基金會備份。
